【裁判字號】    95,台上,744
【裁判日期】    950216
【裁判案由】    違反水土保持法
【裁判全文】
最高法院刑事判決              九十五年度台上字第七四四號
    上  訴  人  甲○○
                        號
上列上訴人因違反水土保持法案件，不服台灣高等法院中華民國
九十二年六月二十五日第二審判決（九十二年度上訴字第一二七
九號，起訴案號：台灣基隆地方法院檢察署九十一年度偵字第三
九五四號），提起上訴，本院判決如下：
    主  文
原判決撤銷，發回台灣高等法院。
    理  由
本件原判決維持第一審論處上訴人甲○○在公有山坡地內未經同
意擅自墾殖、占用，致生水土流失罪刑；又連續在公有山坡地內
未經同意擅自墾殖、占用致生水土流失罪刑；並依法定其應執行
刑之判決，駁回上訴人在第二審之上訴，固非無見。
惟按水土保持法第三十二條第一項在公有或私人山坡地內未經同
意，擅自墾殖、占用，致生水土流失之處罰，為實害犯，以發生
水土流失之結果為必要，並以未經同意，擅自墾殖、占用為前提
，此觀該法條之文義自明。又證據雖已調查而其內容尚未明瞭者
，即與未經調查無異。本件原判決對於上訴人辯稱：本件系爭之
基隆市○○區○○段四六、四七地號土地，係其祖父簡乞食向政
府機關承租，對土地有地上權，磚造房子（如原判決附圖一編號
Ａ、Ｂ）是簡春塗生前蓋的云云，經向財政部國有財產局台灣北
區辦事處基隆分處函查覆稱：「基隆市○○區○○段四六、四七
、四八地號土地上為國有土地，經查相關列管資料記載均未出租
，且無其他權利存在」，有該處民國九十一年十月十五日台財產
北基二字第０九一０００八一一六號函暨土地登記謄本一份可稽
，而系爭磚造房子為上訴人所蓋，並據其在檢察官偵查中自白在
案，認所辯不可採，雖非無所本。但據上訴人所提出之其祖父簡
乞食與郭何腰治、江劉雪珠、林柯金玉、戴彩屏於四十五年十二
月十五日所立之同意書，上載：「立同意字據人郭何腰治、林柯
金玉、江劉雪珠、戴彩屏等於民國四十五年二月二日向基隆市政
府申請槓子寮山地一一七、一二四、一三０－一、一七七等四筆
地號國有林地租地造林，經林產管理局及當地政府派員會同勘查
並核准在案，惟該林地對於一切工作，恐難顧及，各申請人願意
徵得簡乞食同意協助與管理，除應繳納政府一切稅額及費用等等
共同負責外，如將來林木生長售賣盈利者簡乞食亦應享受五分之
一之權利，但不得私自行動有不軌行為發生，恐口無憑特立同意
字據一式五紙，各執乙紙為照」云云（見本院卷內上訴狀證(一)）
，參酌其所提之遺產分割協議書（內載系爭磚造房子之分割）、
簡春塗、簡興順之戶籍謄本、基隆市○○區○○段四七地號八十
八年五月八日重測登記前之地號為：基隆市信義區○○○段槓子
寮小段一一七地號之土地登記謄本（均見本院卷內上訴狀所附證
物），上訴人之上開辯解，似非全然無據，揆之首開說明，因關
係上訴人辯解是否可信及能否依水土保持法第三十二條第一項論
處罪刑之判斷，自有再加調查、審認之必要。又上訴人在如原判
決附圖一編號Ｃ所示之位置建造水坑（化糞池）面積三點一二平
方公尺部分，是否有造成水土流失之情形，並未據原判決具體明
確說明其依憑之證據，遽論此部分罪刑亦非妥適。上訴意旨指摘
原判決不當，尚非全無理由，應認有撤銷發回更審之原因。
據上論結，應依刑事訴訟法第三百九十七條、第四百零一條，判
決如主文。
中    華    民    國  九十五  年    二    月   十六   日
                      最高法院刑事第五庭
                          審判長法官  莊  登  照
                                法官  洪  明  輝
                                法官  黃  一  鑫
                                法官  林  秀  夫
                                法官  徐  昌  錦
      本件正本證明與原本無異
                                      書  記  官
中    華    民    國  九十五  年    二    月  二十三  日
                                                      Y


司法院資訊處製作；財團法人民間司法改革基金會備份。
